臺灣板橋地方法院刑事判決　　　　　　　96年度訴字第3647號
公　訴　人　臺灣板橋地方法院檢察署檢察官
被　　　告　甲○○
　　　　　　　　　　（另案在臺灣臺北監獄臺北分監執行中）
上列被告因違反毒品危害防制條例案件，經檢察官提起公訴（96
年度毒偵字第5178號），因被告於本院準備程序中為有罪之陳述
，本院告知被告簡式審判程序之旨，並聽取當事人之意見後，經
合議庭裁定由受命法官進行簡式審判程序審理，判決如下：
    主  文
甲○○施用第一級毒品，累犯，處有期徒刑拾月，扣案海洛因伍
包之外包裝均沒收，其內之第一級毒品海洛因（合計淨重貳點伍
柒公克）沒收銷燬，扣案之注射針筒壹支、電子磅秤壹台、分裝
袋陸拾伍只均沒收。又施用第二級毒品，累犯，處有期徒刑陸月
，扣案甲基安非他命陸包之外包裝均沒收，其內之第二級毒品甲
基安非他命（合計驗餘淨重玖點捌捌柒公克）沒收銷燬，扣案吸
食器壹組、電子磅秤壹台、分裝袋陸拾伍只均沒收。應執行有期
徒刑壹年貳月，扣案海洛因伍包、甲基安非他命陸包之外包裝均
沒收，其內之第一級毒品海洛因（合計淨重貳點伍柒公克）、第
二級毒品甲基安非他命（合計驗餘淨重玖點捌捌柒公克）均沒收
銷燬，扣案之注射針筒壹支、電子磅秤壹台、分裝袋陸拾伍只、
吸食器壹組均沒收。
    事  實
一、甲○○前因施用毒品案件經臺灣臺中地方法院以八十八年度
    毒聲字第三○九九號裁定送觀察、勒戒後，因認無繼續施用
    毒品傾向，由臺灣臺中地方法院檢察署檢察官於民國八十八
    年十一月四日以八十八年度毒偵緝字第一○一號為不起訴處
    分確定，並於同日釋放出所。復因分別於九十一年六月間某
    日、九十二年十一月五日為警採尿前九十六小時內某時，再
    犯施用毒品案件經本院以九十二年度毒聲字第三四八七號裁
    定送觀察、勒戒後，認有繼續施用毒品傾向，再經本院以九
    十二年度毒聲字第三七六八號裁定送觀察、勒戒，並經本院
    於九十三年四月二十一日以九十三年度訴字第二○八號刑事
    判決判處有期徒刑八月，於九十三年五月二十四日判決確定
    。另因施用毒品案件經本院於九十三年十一月二十五日以九
    十三年度訴字第一九一一號刑事判決判處有期徒刑十月，於
    九十三年十二月十七日判決確定並接續執行，於九十四年八
    月十七日因縮短刑期假釋出監付保護管束，於九十五年一月
    十日保護管束期滿視為執行完畢（致使本件構成累犯）。詎
    其猶不知悔改，於前次觀察、勒戒執行完畢釋放出所（八十
    八年十一月四日）後五年內再犯施用毒品罪經法院判刑，而
    又基於施用第一級毒品海洛因及第二級毒品甲基安非他命之
    犯意，於九十六年七月五日上午某時許，在臺北縣三重市○
    ○街九八巷三六弄二二號二樓住處，以將甲基安非他命置入
    玻璃球內燒烤吸食其煙霧之方式，施用第二級毒品甲基安非
    他命一次，另於九十六年七月七日中午十二時許（起訴書誤
    載為九十六年七月五日）在上址，以將海洛因用水稀釋後置
    入注射針筒後注射之方式，施用第一級毒品海洛因一次。嗣
    於九十六年七月七日下午四時許在臺北縣三重市○○路○段
    四三號為警查獲，並扣得海洛因五包（合計淨重二點五七公
    克，起訴書誤載為淨重三點三公克）、甲基安非他命六包（
    合計驗餘淨重九點八八七公克，起訴書誤載為五包）、注射
    針筒一支、電子磅秤一台、吸食器一組、分裝袋六十五只等
    物，復經採集其尿液送驗而查獲上情。
二、案經臺北縣政府警察局三重分局報告臺灣板橋地方法院檢察
    署檢察官偵查起訴。因甲○○於本院準備程序中為有罪之陳
    述，經本院合議庭裁定以簡式審判程序審理。
    理  由
一、訊據被告甲○○對於前揭犯罪事實均坦承不諱，經查：
（一）被告經警採尿送台灣檢驗科技股份有限公司以酵素免疫分
      析法篩檢、氣相層析質譜儀分析法確認，檢驗結果認該尿
      液呈嗎啡陽性反應，此有該公司九十六年七月二十日濫用
      藥物尿液檢驗報告、尿液代碼對照表各一份附卷可稽（見
      偵查卷第五十九頁、第五十六頁）。復查：
  １、海洛因施用入人體後水解還原成嗎啡，再循嗎啡之代謝方
      式排出體外，業據行政院衛生署藥物食品檢驗局以七三藥
      檢壹字第○三○二二一號函說明綦詳，且尿液中能否驗出
      嗎啡陽性反應，與其投與量、投與途徑、採尿時間、個人
      體質及檢測方法之靈敏度有關，國外曾有文獻報導注射六
      毫克之海洛因鹽酸鹽，其代謝物嗎啡之平均可檢出時限約
      為二十六小時，亦經行政院衛生署藥物食品檢驗局於八十
      一年九月八日以（八一）藥檢壹字第八一一四八八五號函
      釋明在案。
  ２、甲基安非他命經口服投與後，約百分之七十於二十四小時
      內自尿中排出，約百分之九十於九十六小時內自尿中排出
      ，由於目前國內尿液中甲基安非他命之檢驗僅為鑑定其是
      否呈陽性反應，尚未定其含量，且甲基安非他命成分之檢
      出與其投與方式、投與量、個人體質、採尿時間與檢測儀
      器之精密度等諸多因素有關，因此僅憑尿液中呈甲基安非
      他命陽性反應，並無法確實推算吸食時間距採集時間之長
      短，惟依上述資料推斷，最長可能不會超過四日即九十六
      小時，此經行政院衛生署藥物食品檢驗局於八十一年二月
      八日以（八一）藥檢壹字第○○一一五六號函釋明在案。
  ３、前揭尿液檢驗報告載明係以GC/MS （即氣相層析質譜儀分
      析法）方法作為確認檢驗之方式，而該方法之原理係檢品
      經氣化後，通過層析管分離純化，再將純化後之成分循序
      送入質譜儀做個別鑑定。因質譜儀所測定之圖譜，在化學
      上被公認具有指紋特性，故可據以完全判定該檢品係為何
      種化合物。是以氣相層析質譜儀（GC/MS） 作藥物及其代
      謝產物之定性及定量分析，幾乎不會有偽陽性反應產生，
      此經台北榮民總醫院於八十三年四月七日以八三北總內字
      第三○五九號函釋明在案。
  ４、準此被告之尿液經以氣相層析質譜儀分析法檢驗，既係呈
      嗎啡及甲基安非他命陽性反應，顯見被告應有在前揭犯罪
      時間施用第一級毒品海洛因及第二級毒品甲基安非他命之
      行為甚明。
（二）扣案之第一級毒品海洛因、第二級毒品甲基安非他命各五
      包送驗結果，確分屬第一級毒品海洛因（驗餘淨重○公克
      ）、第二級毒品甲基安非他命（驗餘淨重○公克），此有
      法務部調查局九十六年八月十一日調科壹字第○九六二三
      ○六一七八○號鑑定書（見偵查卷第七十頁）、台灣檢驗
      科技股份有限公司九十六年七月二十七日濫用藥物檢驗報
      告（見偵查卷第六十五頁）各一紙在卷足憑，應認上開扣
      案毒品確係海洛因、甲基安非他命無誤。
（三）被告前因施用毒品案件經臺灣臺中地方法院以八十八年度
      毒聲字第三○九九號裁定送觀察、勒戒後，因認無繼續施
      用毒品傾向，由臺灣臺中地方法院檢察署檢察官於八十八
      年十一月四日以八十八年度毒偵緝字第一○一號為不起訴
      處分確定，並於同日釋放出所。復因分別於九十一年六月
      間某日、九十二年十一月五日為警採尿前九十六小時內某
      時，再犯施用毒品案件經本院以九十二年度毒聲字第三四
      八七號裁定送觀察、勒戒後，認有繼續施用毒品傾向，再
      經本院以九十二年度毒聲字第三七六八號裁定送觀察、勒
      戒，嗣於九十三年一月十三日因法律修正報結，同案並經
      本院以九十三年度訴字第二○八號刑事判決判處有期徒刑
      八月確定，有臺灣高等法院被告前案紀錄表附卷可憑，其
      於觀察、勒戒執行完畢後五年內因犯施用毒品罪經法院判
      刑確定而又再施用第一級、第二級毒品之事實，堪以認定
      。
（四）綜上卷附之各項文書、扣案證物等補強證據已足資擔保被
      告於本院調查、審理中所為之上開任意性自白之真實性，
      依刑事訴訟法第一百五十六條第一項、第二項之規定，自
      得據被告前開任意性自白及各該補強證據相互利用，認本
      件事證明確，被告犯行洵堪認定，應予依法論科。
二、按海洛因、甲基安非他命分屬於毒品危害防制條例第二條第
    二項第一款所規定之第一級毒品及同條項第二款所規定之第
    二級毒品，核被告施用海洛因、甲基安非他命之行為，分別
    係犯毒品危害防制條例第十條第一項之施用第一級毒品罪及
    同條第二項之施用第二級毒品罪。其持有毒品海洛因、甲基
    安非他命之低度行為，應為施用上開二毒品之高度行為所吸
    收，均不另論罪。被告所犯上開二罪間，犯意各別，罪名互
    異，應分論併罰。又被告有如事實欄所載刑事科刑及執行紀
    錄，於九十四年八月十七日因縮短刑期假釋出監付保護管束
    ，於九十五年一月十日保護管束期滿視為執行完畢，此有臺
    灣高等法院被告前案紀錄表一份在卷可憑，其受有期徒刑之
    執行完畢後，五年以內故意再犯本件有期徒刑以上之罪，為
    累犯，應依刑法第四十七條第一項之規定加重其刑。本院審
    酌被告施用毒品，足以戕害其身心，滋生其他犯罪，惡化治
    安，嚴重損及公益，且被告前曾犯施用毒品罪，業經觀察、
    勒戒、刑事科刑執行完畢釋放，仍未戒斷其施用毒品之惡習
    ，竟再為本件施用毒品犯行，顯見其不思悔改，及其犯後坦
    承犯行，而其施用毒品行為於本質上係屬自我戕害行為，反
    社會性之程度應屬較低，及其犯後坦承犯行態度尚稱良好等
    一切情狀，量處如主文所示之刑，並定其應執行之刑，以資
    懲儆。
三、扣案海洛因五包、甲基安非他命六包其內之海洛因（合計淨
    重二點五七公克）、甲基安非他命（合計驗餘淨重九點八八
    七公克）分屬第一級、第二級毒品，且係本件查獲之毒品，
    不問屬於犯人與否，爰依毒品危害防制條例第十八條第一項
    前段規定，均併予宣告沒收銷燬之（惟鑑驗耗罄之毒品既已
    滅失，自毋庸宣告沒收銷燬），又其外包裝共十一只及扣案
    分裝袋六十五只係用於包裹毒品海洛因、甲基安非他命，防
    其裸露、潮濕，便於攜帶施用，另扣案注射針筒三支係供施
    用毒品海洛因或預備之用，吸食器一組係施用毒品甲基安非
    他命所用或預備之用，電子磅秤一台用以秤量上開二毒品以
    施用，且均為被告所有，此據被告於本院審理時供明在卷，
    爰依刑法第三十八條第一項第二款規定，併予宣告沒收。至
    扣案之K 他命一包，固為被告所有，此據被告供述在卷，惟
    依毒品危害防制條例第十八條第一項中段規定：「查獲之第
    三、四級毒品及製造或施用毒品之器具，無正當理由而擅自
    持有者，均沒入銷燬之。」是關於第三級毒品之沒入銷燬乃
    主管機關權限，並得裁量決定之，要非法院得逕為諭知之事
    項，故不併為沒收銷燬之宣告。另扣案大麻一包，另涉持有
    第二級毒品罪嫌，乃另案之重要證物，爰不於本案諭知沒收
    銷燬，附此敘明。
據上論斷，應依刑事訴訟法第二百七十三條之一第一項、第二百
九十九條第一項前段，毒品危害防制條例第十條第一項、第二項
、第二十三條第二項、第十八條第一項前段，刑法第十一條前段
、第四十七條第一項、第五十一條第五款、第三十八條第一項第
二款，判決如主文。
本案經檢察官謝岳龍到庭執行職務。
中　　華　　民　　國　　96　　年　　11　　月　　23　　日
                  刑事第十五庭  法  官  劉安榕
上列正本證明與原本無異。
如不服本判決，應於判決送達後十日內敘明上訴理由，向本院提
出上訴狀（應附繕本），上訴於臺灣高等法院。
                                書記官  楊馥如
中　　華　　民　　國　　96　　年　　11　　月　　30　　日
附錄本案論罪科刑法條全文：
毒品危害防制條例第10條
施用第一級毒品者，處六月以上五年以下有期徒刑。
施用第二級毒品者，處三年以下有期徒刑。
